臺灣新北地方法院行政訴訟判決
                                      110年度交字第672號

原      告  李名鈞
被      告  新北市政府交通事件裁決處
                    設新北市○○區○○路○段000號2樓
代  表  人  李忠台（處長）
                    住同上
訴訟代理人  黃慧婷  律師
上列當事人間因交通裁決事件，原告不服被告民國110年9月14日
新北裁催字第48-ZAB000000、48-ZAB000000、48-ZAC000000、48
-ZAC000000號裁決，向本院提起行政訴訟，本院判決如下：
    主  文
一、原告之訴駁回。
二、訴訟費用新臺幣參佰元由原告負擔。
    事實及理由
一、爭訟事實概要：
    緣原告駕駛其名下車牌號碼000-0000號自用小客車（下稱系
    爭汽車）於民國110年6月20日10時35分、10時38分、10時40
    分、10時40分，行經國道1號南向43公里(五楊高架)處、國
    道1號南向49.2公里(五楊高架)處、國道2號西向(機場系統
    入口匝道)處、國道2號西向7.9公里處，因先後有4次「行駛
    高速公路未依規定變換車道（未全程使用方向燈）」之違規
    事實，由民眾於110年6月20日檢具違規錄影證據資料向警察
    機關提出檢舉，經內政部警政署國道公路警察局第一公路警
    察大隊查證屬實後，分別填製國道警交字第（110年7月13日
    ）ZAB000000、（110年7月13日）ZAB000000、（110年7月15
    日）ZAC000000、（110年7月15日）ZAC000000號舉發違反道
    路交通管理事件通知單予以舉發，並移送被告處理。原告於
    應到案期限內提出申訴，嗣經被告調查認定原告有上開違規
    事實，乃依道路交通管理處罰條例第33條第1項第4款、第63
    條第1項（第1款）及違反道路交通管理事件統一裁罰基準表
    等規定，於110年9月14日以新北裁催字第48-ZAB000000、48
    -ZAB000000、48-ZAC000000、48-ZAC000000號違反道路交通
    管理事件裁決書（下稱原處分），各裁處原告「罰鍰新臺幣
    （下同）3,000元，記違規點數1點」，合計裁處「罰鍰1萬2
    ,000元，記違規點數4點」。原告不服，遂提起本件行政訴
    訟。
二、原告起訴主張及聲明：
㈠、主張要旨：
　　本人當時是有打方向燈，可能沒有打滿，但是我覺得沒有必
    要沿路跟拍，這樣的裁決有點重，每一張時間都不滿6分鐘
    ，地點也很接近。
㈡、聲明：⑴原處分撤銷。⑵訴訟費用由被告負擔。
三、被告答辯及聲明：
㈠、答辯要旨：
⑴、原告於上揭四處確實分別有變換車道不依規定使用方向燈之
    違規，有採證影片(附件一「ZAB000000.mp4」、「ZAB00000
    0.mp4」、「ZAC000000.mp4」、「ZAC000000.mp4」)及採證
    影片截圖(被證2)可參，其於違規均明顯相距6公里以上或間
    隔1個路口(匝道至國道)而屬不同路段之數個違規行為，被
    告對數個不同之違規行為分別評價，自未違反一行為不二罰
    原則。
⑵、參處罰條例第85之1條之規定，當知於高速公路或快速公路為
    違規時，其行為數之認定當以「違規地點是否相距6公里以
    上、違規時間相隔6分鐘以上或行駛經過1個路口以上」為斷
    ，然查原告為舉發違規行為之地點間相距間隔確實已超過6
    公里或已經過1個匝道路口，自非上開規定所擬制之一行為
    。
⑶、原告固於起訴意旨中稱「有使用方向燈」、「連續舉發不符
    法規規定」等語，然關於使用方向燈之規定，參前開路交通
    安全規則第109條第2項第2款後段之規定可知，方向燈之使
    用應始於變換車道之前，並終於完成變換車道之後，始能謂
    「依規定使用方向燈」；查原告於本件中所為之行為，均係
    於變換車道之初始用方向燈，於車輛尚未完全進入另一車道
    前方向燈即告熄滅，顯非合於前開「依規定使用方向燈」之
    要件。
⑷、而關於行為數認定之理由，已如前述；參交通違規案件所涉
    及者多屬於道路中動態之駕駛行為，違規行為人在為單一違
    規行為時，其對於法秩序及當時與其相鄰之其他駕駛人即已
    獨立造成一次危害，而基於其違規之動態特性，前違規行為
    與後違規行為間已經處於不同之時間及空間，二者所造成之
    法秩序危害乃分別獨立不同之二事件，且亦已對於不同之道
    路駕駛人造成複數次危害，如不分別處斷、評價，將使「在
    道路中為單一違規行為者」與「短時間內連續違規者」遭受
    相同程度之處罰，然二者間所造成之危害程度與其主觀上之
    惡性顯不相當，是被告基於平等原則之考量對於有前述多次
    違規之原告為分別多次處分，應無違反比例原則及一行為不
    二罰原則或處罰條例第85之1條之規定，原告之主張均無理
    由。
⑸、原告既為合法考領汽車駕駛執照之人，有汽車車籍查詢資料
    及駕駛人基本資料（被證7）為憑，其對上述規定應知之甚
    詳，並應確實遵守。是原告前揭所述，無非單方所執之詞，
    委無足取。
㈡、聲明：⑴原告之訴駁回。⑵訴訟費用由原告負擔。
四、爭點事項：
㈠、原告於上開時、地，駕駛系爭汽車，是否有原處分所指4次「
    行駛高速公路未依規定變換車道（未全程使用方向燈）」之
    違規事實？
㈡、本件4次違規不滿6分鐘且地點接近，連續舉發是否合法？
㈢、原告主張檢舉人沿路跟拍，是否有違法情事？
五、本院的判斷：
㈠、前提事實：爭訟概要欄所載之事實，除上開爭點外，其餘事
    實業為原告於起訴狀所不爭執，並有民眾檢舉資料、國道警
    交字第ZAB000000、ZAB000000、ZAC000000、ZAC000000號舉
    發違反道路交通管理事件通知單及送達證明、原告申訴書、
    內政部警政署國道公路警察局第一公路警察大隊110年8月9
    日國道警一交字第1101706841號函、新北裁催字第48-ZAB00
    0000、48-ZAB000000、48-ZAC000000、48-ZAC000000號違反
    道路交通管理事件裁決書及送達證書、內政部警政署國道公
    路警察局第一公路警察大隊110年10月22日國道警一交字第1
    101708748號函、道路交通現場圖、汽車車籍查詢資料及駕
    駛人基本資料、採證光碟等資料（見本院卷第69頁至第131
    頁）足資佐證，此事實應堪認定。
㈡、本件應適用之相關法令：
⑴、高速公路及快速公路交通管制規則第11條第2款：「汽車在行
    駛途中，變換車道或超越前車時，應依標誌、標線、號誌指
    示，並不得有下列情形：二、未依規定使用方向燈。」。
⑵、道路交通安全規則第105條：「汽車行駛於高速公路、快速公
    路或設站管制之道路，應遵守其管制之規定。」。
⑶、道路交通安全規則第109條第2項第2款後段規定：「汽車駕駛
    人，應依下列規定使用方向燈：二、左（右）轉彎時，應先
    顯示車輛前後之左（右）邊方向燈光；變換車道時，應先顯
    示欲變換車道方向之燈光，並應顯示至完成轉彎或變換車道
    之行為。」。
⑷、道路交通管理處罰條例第7條之1：「對於違反本條例之行為
    者，民眾得敘明違規事實或檢具違規證據資料，向公路主管
    或警察機關檢舉，經查證屬實者，應即舉發。但行為終了日
    起逾七日之檢舉，不予舉發。」。
⑸、道路交通管理處罰條例第33條第1項第4款、第6項：「汽車行
    駛於高速公路、快速公路或設站管制之道路，不遵使用限制
    、禁止、行車管制及管理事項之管制規則而有下列行為者，
    處汽車駕駛人新臺幣3,000元以上6,000元以下罰鍰：四、未
    依規定變換車道。第一項之管制規則，由交通部會同內政部
    定之。」。
⑹、道路交通管理處罰條例第63條第1項第1款：「汽車駕駛人有
    下列各款所列條款之一者，除依原條款處罰鍰外，並予記點
    ：一、有第三十三條第一項、第二項、第三十八條第一項、
    第四十條、第四十五條、第四十七條第一款至第三款、第四
    十八條、第四十九條或第六十條第二項第一款、第二款情形
    之一者，各記違規點數一點。」。
⑺、道路交通管理處罰條例第85條之1第2項第1款規定：「第七條
    之二之逕行舉發案件有下列情形之一者，得連續舉發：一、
    逕行舉發汽車行車速度超過規定之最高速限或低於規定之最
    低速度或有第三十三條第一項、第二項之情形，其違規地點
    相距六公里以上、違規時間相隔六分鐘以上或行駛經過一個
    路口以上。但其違規地點在隧道內者，不在此限。」。
⑻、按「本細則依道路交通管理處罰條例第九十二條第四項規定
    訂定之。」、「處理違反道路交通管理事件之程序及統一裁
    罰基準，依本細則之規定辦理。前項統一裁罰基準，如附件
    違反道路交通管理事件統一裁罰基準表。」，違反道路交通
    管理事件統一裁罰基準及處理細則第1條、第2條第1項、第2
    項分別亦有明定，是違反道路交通管理事件統一裁罰基準及
    處理細則即係基於法律之授權所訂定，而該處理違反道路交
    通管理事件之統一裁罰基準（即「違反道路交通管理事件統
    一裁罰基準表」）已考量「違反事件」、「法條依據」、「
    法定罰鍰額度或其他處罰」、「違規車種類別或違規情節」
    、「期限內繳納或到案聽候裁決者」、「逾越應到案期限30
    日內，繳納罰鍰或到案聽候裁決者」、「逾越應到案期限30
    日以上60日以內，繳納罰鍰或到案聽候裁決者」、「逾越應
    到案期限60日以上，繳納罰鍰或逕行裁決處罰者」等因素，
    作為裁量之標準，並未違反授權之目的及裁量權之本質，是
    其不僅直接對外發生效力，且被告亦應受其拘束而適用之。
㈢、本件原告主張：本人當時是有打方向燈，可能沒有打滿，但
    是我覺得沒有必要沿路跟拍，這樣的裁決有點重，每一張時
    間都不滿6分鐘，地點也很接近等語。惟查：
⑴、本院於言詞辯論期日當庭勘驗錄影採證光碟，其結果略以：
    「一、110年6月20日上午10時35分11-16秒，原告所駕駛的
    車輛由內側車道變換到外側車道，方向燈於11秒閃第一下，
    12秒閃第二下。二、110年6月20日上午10時35分33-37秒，
    原告所駕駛的車輛由外車道變換到內側車道，33秒開始打方
    向燈，至36秒時方向燈沒有顯示，原告所駕駛的車輛車體橫
    跨在中間的分向線。三、110年6月20日上午10時38分23秒，
    系爭汽車的方向燈開始閃亮，車身稍微往外側車道傾斜欲由
    內側車道變換到外側車道的跡象。方向燈閃亮到26秒時，系
    爭汽車切換到外側車道，車身橫跨分向線，到28秒時系爭汽
    車完全切到外側車道未見方向燈繼續閃亮。四、110年6月20
    日上午10時38分37秒，系爭汽車開始閃亮左方向燈，欲切入
    內側車道的跡象，到39秒時，方向燈閃亮，系爭汽車橫跨分
    向線，到40秒時系爭汽車切入內側車道未見方向燈閃亮。五
    、110年6月20日上午10時40分14秒，系爭汽車閃亮左方向燈
    ，由機場的匝道欲切入國道2號的車道。六、110年6月20日
    上午10時40分20秒，系爭汽車繼續閃亮左方向燈，車身橫跨
    內側車道與外側車道的分向線，到21秒時，未見方向燈閃亮
    ，系爭汽車由外側車道切入內側車道。七、110年6月20日上
    午10時40分29秒，系爭汽車閃亮左方向燈，欲由右二車道切
    入左三車道，到32秒時，系爭汽車仍橫跨分向線，左方向燈
    未再閃亮，至33秒時，系爭汽車切入左三車道，方向燈亦未
    再閃亮。八、110年6月20日上午10時40分40秒，系爭汽車閃
    亮左方向燈，欲由左三車道切入左二車道，到43秒時，系爭
    汽車右前輪跨壓在分向線上，方向燈未再閃亮。到44秒時，
    系爭汽車完全切入左二車道，方向燈未再閃亮。」（見本院
    卷第157至158頁），併參酌前揭道路交通現場圖（見本院卷
    第119至125頁）互核以觀，足見原告駕駛系爭汽車，於110
    年6月20日10時35分、10時38分、10時40分、10時40分，行
    經國道1號南向43公里(五楊高架)處、國道1號南向49.2公里
    (五楊高架)處、國道2號西向(機場系統入口匝道)處、國道2
    號西向7.9公里處而變換車道時，確有先後4次「未全程使用
    方向燈」之違規事實無訛，且原告當庭亦不爭執方向燈沒有
    打完全即整個車子沒有進到車道就熄掉了之事實（見本院卷
    第156頁），則被告據此認定原告構成四次「行駛高速公路
    未依規定變換車道（未全程使用方向燈）」之違規，乃以原
    處分裁罰原告，於法自無違誤。
⑵、次查，前述4處違規地點，其中國道1號南向43公里(五楊高架
    )至國道1號南向49.2公里(五楊高架)已相距6.2公里，又國
    道2號西向(機場系統入口匝道)銜接不同路段之國道1號及國
    道2號，並有匝道口二端，則無論車輛行駛國道1號進入該匝
    道（入口端）或行駛該匝道進入國道2號（出口端），均各
    屬經過一個路口以上【按：法規所稱『以上、以下、以內者』
    ，俱連本數計算，此觀中華民國刑法第10條第1項可資參照
    】，則揆諸前揭道路交通管理處罰條例第85條之1第2項第1
    款規定之類推適用，本即得連續舉發，自無違反一行為不二
    罰原則或比例原則之疑義。
⑶、末查，前述路段為開放道路，且檢舉交通違規為民眾之合法
    權益，依道路交通管理處罰條例第7條之1規定，本即得檢具
    私人車輛行駛之違規證據資料提出檢舉，則原告如認檢舉人
    另涉有不法行為，亦僅得依法檢舉，而無從執為自己違規應
    予免責之依據。
㈣、本件判決基礎已經明確，兩造其餘的攻擊防禦方法與訴訟資
    料，經本院斟酌後，核與判決結果不生影響，無一一論述之
    必要，一併說明。
六、結論：原處分均無違誤，原告訴請撤銷為無理由，應予駁回
    。本件第一審裁判費300元，應由敗訴之原告負擔，所以確
    定如主文第2項所示。
七、依行政訴訟法第195條第1項後段、第236條、第98條第1項前
    段、第237條之8第1項、第237條之9第1項，判決如主文。
中　　華　　民　　國　　111 　年　　1 　　月　　17　　日
                  行政訴訟庭  法  官  陳伯厚　　　　　　
一、上為正本係照原本作成。
二、如不服本判決，應於判決送達後20日內，向本院提出上訴狀
    ，上訴狀並應記載上訴理由，表明關於原判決所違背之法令
    及其具體內容或依訴訟資料可認為原判決有違背法令之具體
    事實，並繳納上訴費新臺幣750元。其未表明上訴理由者，
    應於提出上訴後20日內向本院補提理由書（上訴狀及上訴理
    由書均須按他造人數附繕本），如逾期未提出上訴理由書者
    ，本院毋庸再命補正，由本院逕以裁定駁回上訴。
                              書記官  陳柔吟
中　　華　　民　　國　　111 　年　　1 　　月　　19　　日